【裁判字號】    97,上易,3100
【裁判日期】    971215
【裁判案由】    詐欺
【裁判全文】
臺灣高等法院刑事判決                97年度上易字第3100號
上  訴  人  臺灣臺北地方法院檢察署檢察官
被      告  乙○○
                      市信義區戶政事務所)
上列上訴人因被告詐欺案件，不服臺灣臺北地方法院97年度易字
第2764號，中華民國97年10月31日第一審判決（起訴案號：臺灣
臺北地方法院檢察署97年度偵緝字第1575、1594號），提起上訴
，本院判決如下：
    主  文
上訴駁回。
    理  由
一、按不服地方法院之第一審判決而上訴者，應向管轄第二審之
    高等法院為之。上訴書狀應敘述具體理由。第二審法院認為
    上訴書狀未敘述理由或上訴有第362條前段之情形者，應以
    判決駁回之。刑事訴訟法第361條第1項、第2項、第367條前
    段，分別定有明文。所謂具體理由，必係依據卷內既有訴訟
    資料或提出新事證，指摘或表明第一審判決有何採證認事、
    用法或量刑等足以影響判決本旨之不當或違法，而構成應予
    撤銷之具體事由，始克當之（例如：依憑證據法則具體指出
    所採證據何以不具證據能力，或依憑卷證資料，明確指出所
    為證據證明力之判斷如何違背經驗、論理法則），若僅泛言
    原判決認定事實錯誤、違背法令、量刑失之過重或輕縱，而
    未依上開意旨指出具體事由，或形式上雖已指出具體事由，
    然該事由縱使屬實，亦不足以認為原判決有何不當或違法者
    （例如：對不具有調查必要性之證據，法院未依聲請調查亦
    未說明理由，或援用證據不當，但除去該證據仍應為同一事
    實之認定），皆難謂係具體理由，俾與第二審上訴制度旨在
    請求第二審法院撤銷、變更第一審不當或違法之判決，以實
    現個案救濟之立法目的相契合，並節制濫行上訴（最高法院
    97年度臺上字第892號判決要旨參照）。再最高法院65年台
    上字第2836號判例要旨指出：「上訴於第三審法院，其上訴
    書狀應敘述上訴之理由，為刑事訴訟法第382條第1項所明定
    。本件原審檢察官提出之上訴書，僅云『茲據告訴人某甲具
    狀請求提起上訴前來，經核內容，尚非顯無理由，檢附原書
    狀，提起第三審上訴，請予法辦』，並無一語指摘原判決如
    何違背法令，及該書狀內容如何尚非顯無理由。刑事訴訟法
    既無上訴理由得引用或檢附其他文件代替之規定，揆之首開
    說明，其上訴程式自屬不合」；同院69年台上字第2724號判
    例要旨亦表示：「刑事訴訟法第382條第1項所謂上訴書狀應
    敘述上訴之理由，係指上訴書狀本身應敘述上訴理由而言，
    非可引用或檢附其他文書代替，以為上訴之理由。蓋刑事訴
    訟法規定各種文書之制作，應具備一定之程式，其得引用其
    他文書者，必有特別之規定始可，（例如刑事訴訟法第48條
    、第373條。）否則，即難認其上訴已合法律上之程式。」
    修正後刑事訴訟法第361條、第367條規定與第382條第1項規
    定之意旨相合，自應為相同之適用。易言之，不服地方法院
    之第一審判決而上訴者，須提出上訴書狀，並於上訴狀記載
    具體理由，同時應於上訴狀本身內敘明上訴之理由，不得引
    用或檢附其他文書代替，以為上訴之理由。上訴書狀若引用
    或檢附其他文書代替，以為上訴理由者，該引用或檢附之其
    他文書內容，非屬上訴書狀之內容，故上訴書狀是否敘述具
    體理由，應就所引用或檢附之文書以外之內容加以觀察、判
    斷，若除去該引用、檢附之文書外，其餘部分之敘述，不能
    認係具體理由者，上訴即非合法。
二、檢察官上訴意旨略以：被告乙○○至今尚未與告訴人達成和
    解，亦未賠償告訴人，犯後態度不佳，毫無悔意，原審量刑
    顯然過輕，爰附送告訴人甲○○聲請狀請求上訴，爰請將原
    判決撤銷，更為適當合法之判決云云。惟查，量刑輕重係屬
    事實審法院得依職權自由裁量之事項，苟已斟酌刑法第57條
    各款所列情狀而未逾越法定刑度，不得遽指為違法失當（最
    高法院72年度臺上字第6696號判例參照）。原判決以被告係
    幫助犯，依法減輕其刑，並審酌被告之素行、生活狀況、犯
    罪之動機、目的、手段、未因本件犯行取得任何不法利益、
    被害人遭詐騙之金額總額約新台幣7萬餘元及被告犯後能坦
    承犯行之態度等一切情狀，量處有期徒刑3月，並諭知易科
    罰金之折算標準，就量刑輕重之準據，已論敘綦詳，並在法
    定刑內科處其刑，經核於法並無不合。檢察官上訴意旨指稱
    原判決量刑過輕，惟對於原判決據此量刑究竟如何違背法令
    或不當，並未依據卷內資料為具體之指摘。又上訴書謂附送
    告訴人聲請狀云云，然未見該聲請狀，縱附告訴人之聲請狀
    ，仍不合法已說明如前。依首揭說明，本件上訴不合上訴之
    法定要件，應予駁回，並不經言詞辯論為之。
據上論斷，應依刑事訴訟法第367條前段、第372條，判決如主文
。
中    華    民    國    97    年    12    月    15    日
                  刑事第十三庭  審判長法  官 曾德水
                                      法  官 陳恆寬
                                      法  官 趙文卿
以上正本證明與原本無異。
不得上訴。
                                      書記官 葉金發
中    華    民    國    97    年    12    月    15    日
附錄：本案論罪科刑法條全文
中華民國刑法第339條（普通詐欺罪）
意圖為自己或第三人不法之所有，以詐術使人將本人或第三人之
物交付者，處5年以下有期徒刑、拘役或科或併科1千元以下罰金
。
以前項方法得財產上不法之利益或使第三人得之者，亦同。
前二項之未遂犯罰之。


司法院資訊處製作；財團法人民間司法改革基金會備份。
